【裁判字號】    89,易,3863
【裁判日期】    891205
【裁判案由】    贓物
【裁判全文】
臺灣板橋地方法院刑事判決                      八十九年度易字第三八六三號
    公  訴  人  臺灣板橋地方法院檢察署檢察官
    被      告  丙○○
右列被告因贓物案件，經檢察官提起公訴（八十九年度偵字第一○○七七號），本院
判決如左：
    主  文
丙○○無罪。
    事  實
一、公訴意旨略以：被告丙○○明知引擎號碼ＥＵ○五八八四七號之輕型機車係贓物
    ，竟因向官家宏所借之ＲＺＩ─一○九號牌輕型機車發生車禍損壞，而於民國八
    十九年五月六日某時，在不詳地點，自某不詳姓名年籍之人受收前開引擎號碼之
    贓車，並於同日將贓車牽至不知情之乙○○所經營之源發中古機車大賣場，更換
    外款及汽缸後，再將ＲＺＩ─一○九號車牌懸掛於該贓車上使用。嗣於同年月二
    十日，在臺北縣中和市○○街八六巷巷口為警查獲，因認其涉有刑法第三百四十
    九條第一項之收受贓物罪嫌。
二、按犯罪事實應依證據認定之，無證據不得推定其犯罪事實，又不能證明被告犯罪
    者，應諭知無罪之判決，刑事訴訟法第一百五十四條、第三百零一條分別定有明
    文。再按犯罪事實之認定，應憑證據，如未能發現相當證據，或證據不足以證明
    ，自不能以推測或擬制之方法，以為裁判基礎（最高法院四十年臺上字第八十六
    號判例參照）。又認定不利於被告之事實，須依積極證據，茍積極證據不足為不
    利於被告事實之認定時，即應為有利於被告之認定，更不必有何有利之證據，此
    有最高法院四十年臺上字第八六號、三十年上字第八一六號判例可資參照。而認
    定犯罪事實所憑之證據，無論為直接證據或間接證據，其為訴訟上之證明，須於
    通常一般之人均不致於有所懷疑，而得確信其為真實之程度者，始得據之為有罪
    之認定，倘其證明尚未達到此一程度，而有合理性懷疑之存在時，即無從為有罪
    之確信，亦有最高法院七十六年臺上字第四九八六號判例可資參酌。另按共同被
    告不利於己之陳述，固得採為其他共同被告犯罪之證據，惟此項不利陳述，須無
    瑕疵可指，而就其他方面調查，又與事實相符，始得採為其他共同被告犯罪事實
    之認定（最高法院四十六年臺上字第四一九號判例參照）。
三、查本件公訴意旨認被告丙○○涉犯收受贓物罪嫌，係以證人蔡幸華證稱「與被告
    不熟，亦認識乙○○，雖有向被告借車，但並未出車禍」等語與證人乙○○證稱
    「被告確有至其店裏修車，惟並未更換引擎」等語，而認證人乙○○與蔡幸華及
    被告既然相識，究係何人牽車至其店裏修車，應不致錯認，且八十九年五月六日
    當日，該車既因車禍而無法發動，若不更換引擎勢必無法使用，是該機車引擎係
    因五月六日車禍始更換應可認定，被告既坦承五月六日發生車禍並將機車送修，
    就機車引擎遭人更換之事，實難推說不知等情，及車輛竊盜、車牌失竊資料個別
    查詢報表─查詢車輛認可資料、贓物認領保管單各一件附卷為其論據。訊之被告
    堅決否認有何收受贓物之犯行，辯稱：其向官家宏所借用之ＲＺＩ─一○九號牌
    輕型機車，於發生車禍前，曾出借予蔡幸華騎用，其後數日其騎用該車發生車禍
    ，乃將車送往乙○○之機車行修復，當時並未更換引擎，嗣經警查獲發現該車之
    引擎號碼並非原來之引擎號碼，其原以為係遭乙○○所更換，而前往詢問，乙○○其後則告稱親見蔡幸華所騎乘無牌照之機車引擎號碼，為其ＲＺＩ─一○九號
    牌輕型機車原來之引擎號碼，故其並未將ＥＵ○五八八四七號碼之引擎更換在Ｒ
    ＺＩ─一○九號牌輕型機車上，亦無收受贓物之情形等語。
四、經查，被告為警查獲時所騎乘引擎號碼ＥＵ○五八八四七號、其上懸掛ＲＺＩ─
    一○九號車牌之輕型機車，其中引擎號碼ＥＵ○五八八四七號之機車牌照號碼應
    係ＲＴＸ－九一六號，該車為甲○○所有，而於八十九年四月十七日上午七時許
    ，在臺北縣土城市○○路一○五巷五弄一號前，為不詳之人所竊取；另ＲＺＩ─
    一○九號車牌之輕型機車，則係官耀宗（為被告之父）所有，而經官耀宗之子官
    家宏（係被告之弟）將該車出借予被告騎用等節，業經證人甲○○、官家宏於警
    訊時分別陳述上情無訛，並有車輛竊盜、車牌失竊資料個別查詢報表─查詢車輛
    認可資料二件附於偵查卷可稽。再被告於八十九年五月六日曾因騎乘懸掛ＲＺＩ
    ─一號牌之輕型機車發生車禍，而將該車送往乙○○所經營之機車行修復，此據
    證人乙○○於警訊及偵查中均陳明在卷（見偵查卷第七、三九頁），證人乙○○
    於本院調查時復到庭證稱伊為被告修理該車時，該車引擎已遭更換，被告經警查
    獲後，曾帶同警察前往伊之機車行，伊事後有查過蔡幸華騎乘之機車，發現蔡幸
    華所騎乘機車之引擎，係被告ＲＺＩ─一號牌輕型機車之引擎，蔡幸華騎乘之機
    車且無車牌，伊曾聽聞被告有將ＲＺＩ─一號牌輕型機車出借蔡幸華騎用之事等
    情明確（見本院八十九年十一月十三日訊問筆錄），顯見被告之ＲＺＩ─一號牌
    輕型機車於八十九年五月六日發生車禍前，已經更換引擎，是公訴人以被告係因
    發生車禍機車引擎受損，而收受為贓物之ＥＵ○五八八四七號引擎予以更換，已
    有誤會。則查，被告之上述機車，既係於原引擎完好無缺之情形下，經更換引擎
    使用，然衡情此核無必要，且被告亦無甘冒為警查獲之可能而自陷涉犯刑責之必
    要；而反觀蔡幸華所騎乘之機車並無車牌，其來源誠屬可疑，則彼既亦自承曾向
    被告借用ＲＺＩ─一號牌輕型機車使用等語不虛（見偵查卷第五五頁背面），且
    證人乙○○亦證述蔡幸華所騎乘該無車牌之機車引擎，為被告ＲＺＩ─一號牌輕
    型機車之原引擎等語，有如前述，顯見被告之前開所辯，堪以採信，應認被告確
    未將ＥＵ○五八八四七號碼之引擎更換在ＲＺＩ─一○九號牌輕型機車上，其就
    此亦顯不知情。至證人蔡幸華於偵查中所述，應係迴護自己之詞，自難據為被告
    不利之認定。從而，本件既無法證明被告有更換為贓物之上述機車引擎之情，而
    卷附ＲＴＸ－九一六號牌機車之車輛竊盜、車牌失竊資料個別查詢報表─查詢車
    輛認可資料一件，亦僅足證明被害人甲○○所有之上開機車確有遭竊取情事，尚
    不足證明被告即有收受贓物之犯行。本案綜合卷證資料，對於公訴意旨所指被告
    之收受贓物犯行，客觀上既尚未達於通常一般人均不致有所懷疑，而得確信其犯
    罪事實之程度，依「罪證有疑，利於被告」之法則，即應作有利於被告之認定。
    此外，又查無其他積極證據足證被告有何收受贓物犯行，尚不能證明其犯罪，揆
    諸前揭條文規定及判例意旨，應為其無罪判決之諭知。據上論結，應依刑事訴訟
    法第三百零一條第一項，判決如主文。
本案經檢察官潘翠雪到庭執行職務
中      華      民      國      八十九      年      十二    月    五    日
                                      臺灣板橋地方法院刑事第一庭
                                          法  官  邱 靜 琪
右正本證明與原本無異
如不服本判決，應於送達後十日內向本院提出上訴狀
                                          書記官  劉 日 賓
中      華      民      國      八十九      年      十二    月    七    日


司法院資訊處製作；財團法人民間司法改革基金會備份。
